臺灣高等法院高雄分院刑事判決　　　　　96年度上訴字第98號
上　訴　人　臺灣高雄地方法院檢察署檢察官
被　　　告　甲○○
　　　　　　　　　　（現於臺灣高雄第二監獄執行中）
上列上訴人因被告違反稅捐稽徵法等案件，不服臺灣高雄地方法
院93年度訴字第275 號中華民國95年11月30日第一審判決（起訴
案號：臺灣高雄地方法院檢察署92年度偵字第25586 號），提起
上訴，本院判決如下：
    主  文
原判決撤銷，發回臺灣高雄地方法院。
    理  由
一、本件原公訴意旨以：許振華係位於高雄市新興區○○○街16
    7 號4 樓之1 能建營造有限公司（下稱能建公司）之負責人
    ，明知謝麗紅、黃克中、李順恩、陳和峰、鄭榮理及林明輝
    等6 人於民國（下同）83年間均未在能建公司任職，竟基於
    逃漏稅之犯意，分別偽造「謝麗紅83年度領有新臺幣（下同
    ）19萬2,000 元」、「黃克中83年度領有19萬3,500 元」、
    「李順恩83年度領有1 萬7,800 元」、「陳和峰83年度領有
    21萬6,000 元」、「鄭榮理83年度領有19萬2,000 元」及「
    林明輝83年度領有18萬元」，登載在其業務上所製作之「83
    年度各類所得扣繳暨免扣繳憑單」（下稱扣繳憑單），並持
    以向稅捐機關申報能建公司之營利事業所得稅，不實增加能
    建公司之支出、營業成本，以此方法逃漏能建公司之營利事
    業所得稅99萬1,300 元，足生損害於謝麗紅等6 人及稅捐機
    關對於稅捐稽徵之正確性。嗣經謝麗紅等6 人收受以能建公
    司名義開立之83年度扣繳憑單而向財政部高雄市國稅局提出
    檢舉始查獲上情，因認被告涉犯刑法第216 條、第215 條之
    行使業務登載不實文書罪嫌，及稅捐稽徵法第41條之以不正
    當方法逃漏稅捐罪嫌等語。
二、原判決略以：本件營利事業所得稅之納稅義務人為能建公司
    ，被告並非納稅義務人，是公訴意旨認被告前開所涉之犯罪
    事實應以稅捐稽徵法第41條處斷，即有未洽；又能建公司係
    有限公司，被告雖為該公司之實際負責人，然卻未擔任董事
    或經理人職務，業據被告於原審法院另案審理中自承在卷，
    並有能建公司之公司登記資料在卷可稽（見原審法院94年度
    訴緝字第126 號卷第138 頁至143 頁），是被告既非能建公
    司依公司法規定之負責人，則公訴意旨雖稱其有以前開不正
    當方法逃漏能建公司逃漏稅捐之情，然尚難以稅捐稽徵法第
    47條處斷，其犯嫌應僅得論以同法第43條第1 項之幫助他人
    逃漏稅捐罪及刑法第216 條、第215 條之行使業務上登載不
    實文書罪。又被告係能建公司之實際負責人，其明知被害人
    王添福未在能建公司工作及支薪，竟偽造王添福82年度在能
    建公司工作向其支領工資共計18萬元之工資表，且製成各類
    所得扣繳暨免扣繳憑單，以此不正當方法向財政部高雄市國
    稅局提出申報，使之營業成本增加，營利所得減少，以此方
    法逃漏營利事業所得稅，足以生損害於稅捐稽徵機關對於稅
    捐稽徵之正確性及王添福等情，業經臺灣高雄地方法院檢察
    署檢察官於93年1 月13日偵查終結（偵查案號：92年度偵字
    第25585 號），向原審法院提起公訴，而於93年2 月20日繫
    屬在案（案號：93年度訴字第380 號，後因被告遭通緝，改
    分為94年度訴緝字第126 號）。嗣於95年3 月10日經原審法
    院判決被告牽連犯幫助他人逃漏稅捐罪及行使業務登載不實
    之文書罪，判處被告有期徒刑5 月；嗣於上訴後，嗣經臺灣
    高等法院高雄分院以95年度上訴字第817 號判決上訴駁回，
    並於95年7 月28日確定，有該案之一、二審判決書及被告之
    臺灣高等法院前案紀錄表可憑。而臺灣高等法院高雄分院95
    年度上訴字第817 號案件所認定之犯罪事實，係被告於83年
    間向潘法男購入已偽造完成之工資表後，連續依據該等不實
    之工資表填製「82年度各類所得扣繳免扣繳憑單」，並持向
    稅捐稽徵機關行使，並於申報能建、正翔公司82年度營利事
    業所得稅時，分別虛報該工資表所列之人在該公司任職請領
    薪資，而幫助逃漏該公司82年度應納營利事業所得稅。而本
    件被告犯罪行為與前開確定判決，均係以虛報人頭方式，填
    製不實各類所得扣繳暨免扣繳憑單等之手段並無不同，所求
    目的亦同一。雖然被告本件犯行係偽造謝麗紅等人「83年度
    各類所得扣繳免扣繳憑單」，而申報能建公司83年度營利事
    業所得稅，與前開偽造「82年度各類所得扣繳免扣繳憑單」
    而逃漏能建公司82年度應納營利事業所得稅之事實，其先後
    犯罪時間已相隔一年之久，惟此乃因營利事業所得稅之申報
    年僅一度，被告連續逃漏82、83年度應納營利事業所得稅，
    雖時隔一年之久，仍難謂其不符連續犯「時間緊接」之要件
    。且95年7 月1 日生效之修正刑法，雖已刪除第56條關於連
    續犯之規定，惟比較新舊法之結果，以修正前刑法第56條較
    有利於被告，則本件既已上開業經判決確定之案件具有連續
    犯之裁判上一罪關係，屬同一案件，揆諸上揭說明，自為上
    開確定判決效力所及，爰不經言詞辯論，逕諭知免訴之判決
    ，固非無見。
三、本院查：按連續犯之所謂出於概括犯意，必須其多次犯罪行
    為自始均在一個預定犯罪計劃以內，出於主觀上始終同一犯
    意之進行，若中途另有新犯意發生，縱所犯為同一罪名，究
    非連續其初發的意思，即不能成立連續犯，最高法院70年台
    上字第6296號著有判例。查本院95年度上訴字第817 號判決
    所認定被告幫助能建公司、正翔公司逃漏營利事業所得稅及
    明知為不實事項而登載於業務上作成之文書定持以行使等犯
    行之時間，係於83年間某日，有該判決書附卷足稽。而本件
    檢察官係就被告於84年間，以上開方式幫助能建公司逃漏83
    年度營利事業所得稅之犯行起訴，距離被告上開判決確定案
    件之犯罪時間長達1 年，時間上已難認有所密接；雖營利事
    業所得稅係採年度申報，惟公司行號營業狀況並非逐年相同
    ，其營虧情形各有差異，是否有蓄意逃漏營利事業所得稅必
    要（如無所得額或所得額在免稅範圍，應無蓄意逃漏稅之必
    要），行為人非必自始即有連續數年度逃漏營利事業所得稅
    之預定計劃，則行為人雖有連續數年逃漏稅捐情事，惟是否
    必基於預定之犯罪計劃，而可認其主觀上係基於概括犯意，
    尚非無審究之餘地。又本件被告於偵審中均矢口否認其有本
    件幫助能建公司逃漏稅捐等犯行，亦無從以被告之供述，作
    為其係基於概括犯意為此二部分犯行之證據，是本案與上開
    本院95年度上訴字第817 號判決間，尚難認有連續犯之裁判
    上一罪關係。原審未為詳究逕諭知免訴之判決，殊非適法。
    檢察官上訴意旨執此指摘原判決不當，非無理由，自應由本
    院將原判決撤銷，發回原審法院更為詳研後，另為適法之判
    決，並不經言詞辯論為之。
據上論斷，應依刑事訴訟法第369條第1項後段、第372條，判決
如主文。
中　　華　　民　　國　　96　　年　　1 　　月　　17　　日
                  刑事第四庭    審判長法官　蕭權閔
                                      法官　陳吉雄
                                      法官　林水城
以上正本證明與原本無異。
如不服本判決應於收受本判決後10日內向本院提出上訴書狀，其
未敘述上訴理由者，並得於提起上訴後10日內向本院補提理由書
狀（均須按他造當事人之人數附繕本）「切勿逕送上級法院」。
中　　華　　民　　國　　96　　年　　1 　　月　　17　　日
　　　　　　　　　　　　　　　　　　書記官　吳新貞
